臺灣桃園地方法院小額民事判決
110年度桃小字第2283號
原      告  王建閎
訴訟代理人  張靖旋
被      告  王鋐鈞
上列被告因過失傷害案件（109年度壢交簡字第890號），經原告
提起刑事附帶民事訴訟請求損害賠償，經本院刑事庭移送前來（
109年度壢交簡附民字第145號），本院於民國111年3月3日言詞
辯論終結，判決如下：
　　主    文
被告應給付原告新臺幣貳萬貳仟捌佰參拾肆元，及自民國一一一
年三月四日起至清償日止，按週年利率百分之五計算之利息。
原告其餘之訴駁回。
訴訟費用新臺幣貳仟肆佰參拾元，其中新臺幣肆佰元由被告負擔
，餘由原告負擔。
本判決第一項得假執行。
原告其餘假執行聲請駁回。
    事實及理由
壹、程序部分：
　　按關於請求給付金錢或其他代替物或有價證券之訴訟，其標
    的金額或價額在新臺幣（下同）10萬元以下者，適用本章所
    定之小額程序。其標的金額或價額在50萬元以下者，得以當
    事人之合意適用小額程序，其合意應以文書證之，民事訴訟
    法第436條之8第1項及第4項定有明文。次按小額訴訟之訴狀
    送達後，原告不得將原訴變更或追加他訴，但擴張或減縮應
    受判決事項之聲明者，不在此限，民事訴訟法第436條之23
    準用第436條第2項適用第255條第1項但書第3款定有明文。
    又依民事訴訟法第436條之15規定之反面解釋，小額訴訟當
    事人為訴之變更、追加或提起反訴，標的金額或價額逾10萬
    元，當事人合意繼續適用小額程序並經法院認為適當者，得
    繼續適用小額程序。經查，原告起訴時請求：「被告應給付
    原告2萬5,572元，及自刑事附帶民事訴訟起訴狀（下稱起訴
    狀）繕本送達翌日起至清償日止，按週年利率5％計算之利息
    。願供擔保請准宣告假執行。」（見本院附民卷第5頁），
    嗣於本院審理中擴張聲明為：「被告應給付原告22萬5,572
    元，及自111年3月4日起至清償日止，按週年利率5％計算之
    利息。願供擔保請准宣告假執行。」（見本院桃小卷第64頁
    ），核係擴張應受判決事項之聲明，標的金額雖逾10萬元，
    然兩造合意繼續適用小額程序（見本院桃小卷第64頁反面）
    ，且原告請求金額均為本件事故之損害賠償金額，自應准許
    擴張聲明並適用小額程序。
貳、實體部分：
一、原告主張：被告於民國108年10月2日上午11時14分許，騎乘
    車牌號碼000-0000號普通重型機車（下稱肇事機車），沿桃
    園市○○區○○路○○○○○○○○○○○○號碼000-0000號普通重型機車（
    下稱系爭機車）並行行駛，行經同市區○○路0000○0號前時，
    未注意兩車並行之間隔，並隨時採取必要之安全措施，貿然
    往左偏移，兩車發生碰撞，致原告人車倒地，而受有右側性
    手肘擦傷、髖部擦傷、膝部擦傷、手部挫傷等傷害（下稱系
    爭傷害）。原告因系爭傷害支出醫藥費800元、系爭機車維
    修費用2萬4,772元，原告復因系爭傷害精神痛苦不已，被告
    應賠償精神慰撫金20萬元，上開損害金額合計22萬5,572元
    ，爰依侵權行為之規定，提起本件訴訟等語，並聲明：如擴
    張後聲明。
二、被告則以：原告應負擔70％肇事責任，系爭機車維修費用應
    計算折舊及與有過失比例，精神慰撫金過高等語，資為抗辯
    ，並聲明：原告之訴駁回。
三、本院之判斷：
　㈠被告於上開時地騎乘肇事機車與原告騎乘系爭機車並行，兩
    車發生碰撞，致原告人車倒地，而受有系爭傷害，系爭機車
    受損等情，有道路交通事故現場圖、調查表㈠、報告表㈡、調
    查筆錄、駕籍資料、影像紀錄表、衛生福利部桃園醫院（下
    稱桃園醫院）診斷證明書及照片等證據附卷可參（見本院桃
    小卷第13至24頁、第26至35頁、第71頁），並經本院依職權
    調閱前開刑事案件電子卷宗，依卷內事證認定上開事實無誤
    ，堪信為真實。
　㈡按因故意或過失，不法侵害他人之權利者，負損害賠償責任
    。汽車、機車或其他非依軌道行駛之動力車輛，在使用中加
    損害於他人者，駕駛人應賠償因此所生之損害，但於防止損
    害之發生，已盡相當之注意者，不在此限，民法第184條第1
    項前段、第191條之2分別定有明文。汽車（包含機車，下同
    ）在變換車道時，應先顯示欲變換車道方向之燈光或手勢，
    在同向二車道以上之道路變換車道時，應讓直行車先行，並
    注意安全距離。汽車行駛時，駕駛人應注意車前狀況及兩車
    並行之間隔，並隨時採取必要之安全措施，不得在道路上蛇
    行，或以其他危險方式駕車，道路交通安全規則第91條第1
    項第6款、第94條第3項、第98條第1項第6款分別定有明文。
    經查，原告騎乘系爭機車停等在中山路中線車道之沿伸，被
    告騎乘肇事機車則停等在中山路中線車道與外側車道間之雙
    白實線沿伸，通過系爭路口後，原告之系爭機車有向右騎之
    勢，然仍在中線車道之右側，被告之肇事機車為閃避前方白
    色車輛則由外側車道左偏切至中線車道，兩車於中線車道發
    生碰撞，有現場監視器錄影畫面照片在卷可稽（見本院桃小
    卷第31至35頁），被告既為閃避前方白色車輛而自外側車道
    變換至中線車道，即應打方向燈變換車道，且禮讓直行於中
    線車道之原告系爭機車，被告逕自左偏至中線車道自有違規
    變換車道之過失。另原告未注意肇事機車左偏，且未採取必
    要之安全措施，逕自向右偏行駛，亦已違反前述應注意車前
    狀況及應採取必要安全措施之交通規則，而與有過失。本院
    審酌本件肇事情節，被告為肇事主因，原告為肇事次因，兩
    人過失內容等情，認被告應負擔過失責任70％，原告應負擔
    與有過失責任30％。另桃園市政府車輛行車事故鑑定會及鑑
    定覆議委員會雖認定原告為肇事主因，被告為肇事次因，然
    本院已敘明被告為肇事主因，原告為肇事次因之理由已見前
    述，自不受前述鑑定意見之拘束。綜上，被告駕駛行為確有
    過失，且其過失行為與原告所受損害具有相當因果關係，被
    告應負損害賠償之責。
　㈢損害賠償項目：
  ⒈醫療費用：
　　原告因系爭傷害支出醫療費用800元等情，為被告所不爭執
    見（本院桃小卷第64頁反面），並有桃園醫院診斷證明書及
    醫療費用收據附卷可參（見本院桃小卷第第71至72頁），堪
    信為真實。
　⒉維修費用：
　　按負損害賠償責任者，除法律另有規定或契約另有訂定外，
    應回復他方損害發生前之原狀；該項情形，債權人得請求支
    付回復原狀所必要之費用，以代回復原狀，民法第213條第1
    項、第3項定有明文。債權人所得請求回復原狀之必要費用
    ，倘以修復費用為估定其回復原狀費用之標準，修理時以新
    品換舊品時，應予折舊（最高法院108年度台上字第363號民
    事判決參照）。經查，原告依侵權行為規定，得請求被告賠
    償系爭機車受損回復原狀之必要費用，而系爭車輛因系爭事
    故毀損支出維修工資2,745元、零件2萬2,027元，合計2萬4,
    772元等情，有報價單附卷可參（見本院桃小卷第73至74頁
    ）。又依行政院所頒固定資產耐用年數表及固定資產折舊率
    之規定，機械腳踏車之耐用年數為3年，依定率遞減法每年
    折舊1000分之536，另依營利事業所得稅查核準則第95條第6
    項規定「固定資產提列折舊採用定率遞減法者，以1年為計
    算單位，其使用期間未滿1年者，按實際使用之月數相當於
    全年之比例計算之，不滿1月者，以1月計」，系爭車輛於10
    8年8月出廠，有行車執照附卷可參（見本院桃小卷第75頁）
    ，迄本件車禍發生時即108年10月2日，已使用3月，則零件
    扣除折舊後之修復費用估定為1萬9,075元（詳如附表之計算
    式），加計無須折舊之工資2,745元，系爭車輛回復原狀費
    用為2萬1,820元（計算式：2,745+1萬9,075=2萬1,820）。
　⒊精神慰撫金：　　
　　按不法侵害他人之身體、健康、名譽、自由、信用、隱私、
    貞操，或不法侵害其他人格法益而情節重大者，被害人雖非
    財產上之損害，亦得請求賠償相當之金額，民法第195條第1
    項前段亦有明文。次按精神慰撫金之多寡，應斟酌雙方之身
    分、地位、資力與加害程度，及其他各種情形核定相當之數
    額，該金額是否相當，自應依實際加害情形與被害人所受之
    痛苦及雙方之身分、地位、經濟狀況等關係決定之。經查，
    原告因系爭事故受有系爭傷害，精神上受有相當之痛苦，自
    得請求被告賠償精神慰撫金。參酌兩造身分、地位、經濟狀
    況、教育程度（見戶籍資料，本院個資卷）、被告過失情節
    及原告所受傷害等一切情狀，認原告請求精神慰撫金應以1
    萬元為適當。
　⒋基上，原告上開損害金額合計為3萬2,620元（計算式：800+2
    萬1,820+1萬=3萬2,620）。
　㈣與有過失：
　　按損害之發生或擴大，被害人與有過失者，法院得減輕賠償
    金額，民法第217條第1項定有明文。經查，被告過失責任為
    70％，原告與有過失責任為30％已見前述。準此，依過失比例
    計算，被告應賠償原告之金額為2萬2,834元（計算式：3萬2
    ,620×70％＝2萬2,834），逾此範圍則屬無據。
四、按給付無確定期限者，債務人於債權人得請求給付時，經其
    催告而未為給付，自受催告時起，負遲延責任。其經債權人
    起訴而送達訴狀與催告有同一之效力。又遲延之債務，以支
    付金錢為標的者，債權人得請求依法定利率計算之遲延利息
    。但約定利率較高者，仍從其約定利率，而應付利息之債務
    ，其利率未經約定，亦無法律可據者，週年利率為5％，民法
    第229條第2項、第233條第1項、第203條分別定有明文。經
    查，上開損害賠償債務以支付金錢為標的，給付無確定期限
    ，亦無約定利率，則被告應自受催告時起，負遲延責任，給
    付週年利率5％遲延利息，而原告於111年3月3日為前開擴張
    聲明（見本院桃小卷第64頁），可認原告已於該日催告被告
    給付，則原告請求被告給付上開債務自111年3月4日起至清
    償日止，按週年利率5％計算之法定遲延利息，自有理由。
五、綜上所述，原告依侵權行為之法律關係，請求被告給付2萬2
    ,834元，及自111年3月4日起至清償日止，按週年利率5％計
    算之利息，為有理由，應予准許，逾此部分，則無理由，應
    予駁回。
六、本件原告勝訴部分係依民事訴訟法第436條之8第1項規定適
    用小額訴訟程序所為之判決，依同法第436條之20規定，應
    就被告敗訴之部分，依職權宣告假執行。原告敗訴部分，假
    執行之聲請駁回。
七、本件事證已臻明確，兩造其餘攻擊、防禦方法及證據資料，
    經本院審酌後，認對於判決結果不生影響，爰不一一論述。
八、訴訟費用負擔之依據：民事訴訟法第79條，並依同法第436
    條之19第1項規定，確定訴訟費用額如主文第3項所示。
中　　華　　民　　國　　111 　年　　3 　　月　　16　　日
                  桃園簡易庭  法  官  張明宏
以上為正本係照原本作成。
如不服本判決，應於送達後20日內，向本院提出上訴狀並表明上
訴理由，如於本判決宣示後送達前提起上訴者，應於判決送達後
20日內補提上訴理由書（須附繕本）。
如委任律師提起上訴者，應一併繳納上訴審裁判費。   
中　　華　　民　　國　　111 　年　　3 　　月　　16　　日
                              書記官  石曉芸
附表
折舊時間           金額
第1年折舊值        22,027×0.536×(3/12)=2,952
第1年折舊後價值    22,027-2,952=19,075
附錄：
一、民事訴訟法第436條之24第2項：
　  對於小額程序之第一審裁判上訴或抗告，非以其違背法令為
    理由，不得為之。
二、民事訴訟法第436條之25：
　  上訴狀內應記載上訴理由，表明下列各款事項：
　  ㈠原判決所違背之法令及其具體內容。
　  ㈡依訴訟資料可認為原判決有違背法令之具體事實。
三、民事訴訟法第471條第1項：（依同法第436條之32第2項規定
    於小額事件之上訴程序準用之）
    上訴狀內未表明上訴理由者，上訴人應於提起上訴後20日內
    ，提出理由書於原第二審法院；未提出者，毌庸命其補正，
    由原第二審法院以裁定駁回之。